【裁判字號】    97,審抗,122
【裁判日期】    971031
【裁判案由】    選派檢查人
【裁判全文】
臺灣臺北地方法院民事裁定             97年度審抗字第122號
抗  告  人  翰橋貿易股份有限公司
法定代理人  乙○○
代  理  人  吳旭洲律師
            林譽恆律師
            余盈鋒律師
相  對  人  甲○○
上列當事人間聲請選派檢查人事件，抗告人對於民國97年9 月26
日本院97年度司字第473號裁定提起抗告，本院裁定如下：
    主  文
抗告駁回。
抗告費用新臺幣壹仟元由抗告人負擔。
    理  由
一按繼續一年以上，持有已發行股份總數百分之三以上之股東，
  得聲請法院選派檢查人，檢查公司業務帳目及財產情形，公司
  法第245條第1項定有明文。又公司法第245條第1項所定聲請選
  派檢查人之規定，除具備繼續一年以上，持有已發行股份總數
  百分之三之股東之要件外，別無其他資格之限制（最高法院86
  年度台抗字第108號裁定參照）。
二本件相對人主張：伊為抗告人之股東，繼續一年以上持有抗告
  人股份207,000股，占抗告人已發行股份總數900,000股之23 ﹪
  。抗告人董事長乙○○未依公司法規定召開股東常會並提供帳
  簿供股東查閱，且因抗告人數年來積欠大陸工廠款項甚多，又
  從未分派股息，致伊對抗告人營運狀況深感憂慮，唯恐有編製
  不實報表、淘空公司資產等不法情事，非檢查其帳冊、憑證無
  從得知，爰依公司法第245條第1項規定聲請選派檢查人檢查抗
  告人之業務帳目及財產情形等語。
三抗告意旨略以：
  (一)伊歷年均依法召開股東常會並提供帳簿供股東審閱，且伊營
    運良好，未曾積欠大陸工廠款項，相對人聲請選派檢查人之
    理由俱不實在。
  (二)又相對人自民國93年3月22日起至96年11月6日止擔任伊董事
    ，期間並有編造公司各項財務報告及表冊之權責，其對公司
    財產及營運狀況知之甚詳，自無由其聲請選派檢查人檢查公
    司財務狀況之必要。且相對人既為公司董事，已位居公司經
    營階層，其要求選派公司檢查人檢查公司財務及業務帳目等
    資料，與公司法第245 條保護少數股東權之規範意旨已有不
    符。
  (三)另相對人擔任伊董事迄至96年11月6 日為止，對於在此之前
    之公司財務及營運狀況均知之甚詳，如前述，然相對人早於
    96年間在海外另行設立Wellsco International Group Co.,
     Limited公司（下稱Wellsco-Group公司），並自96年9月13
    日起至96年11月30日止擔任該公司之董事；相對人復於97年
    間在中國大陸設立杭州磐豪貿易有限公司，且其妻周瑜為持
    有該公司出資額90% 之自然人股東；上開二公司均從事與伊
    所營事業相同之家用五金零件製造等業務。相對人更因向伊
    關係企業Wellsco International Co. Ltd（下稱Wellsco公
    司）之客戶HD Supply 謊稱該公司已經改組為其所另行設立
    之Wellsco-Group公司，而請該客戶將原應給付Wellsco公司
    之貨款給付予Wellsco-Group公司，致Wellsco公司受有約美
    金900 萬元之損害，相對人所為已涉背信罪嫌，現由臺灣臺
    北地方法院檢察署偵查中（案列97年度偵字第10515 號）。
    據此，相對人欲藉選派檢查人之程序，故意干擾伊之運作，
    探詢伊營業機密，其企圖昭然若揭，已屬權利之濫用，自為
    法所不許。
  (四)再者，伊成立於67年間，迄今已有30年之歷史，公司歷年之
    業務、帳目及財產資料何其多，相對人未將檢查範圍加以限
    定，不僅將使檢查程序窒礙難行，亦將使伊支付過多且不必
    要之檢查費用。原審未慮及上情，即遽為選派檢查人之裁定
    ，實有違法不當，爰提起本件抗告，求為廢棄原裁定，並駁
    回相對人之聲請。
四經查：相對人主張其繼續一年以上，持有抗告人已發行股份總
  數百分之三以上股份之事實，業據其提出抗告人之公司變更登
  記表、股東名簿等件為證（見原審卷第6-8 頁），原法院裁定
  准予選派檢查人，並據以選派陳亮光會計師為檢查人，於法並
  無不合。抗告人雖以上開情詞置辯，惟查：
  (一)公司法第245條第1項所定聲請選派檢查人之規定，除具備繼
    續一年以上，持有公司已發行股份總數百分之三股份之要件
    外，別無其他資格之限制。相對人具有抗告人之股東身分，
    且繼續1年以上持有抗告人發行股份總數23%之股份，有為抗
    告人所不爭之股東名簿在卷足憑，已符合聲請法院選派公司
    檢查人之條件，自非不得為本件之聲請。
  (二)至抗告人是否確均依法召開股東常會並提供帳簿供股東審閱
    、營運狀況是否良好等節，均與相對人基於股東身分提出本
    件聲請無涉。且少數股東權之行使，亦不因聲請人本身是否
    參與公司之經營而受影響，況相對人於96年11月6 日後即卸
    任抗告人之董事職務，業據抗告人自承在卷（見原審卷第29
    頁，且有抗告人提出之變更登記表可佐（見原審卷第 33-40
    頁）。是抗告人辯稱相對人身為公司經營團隊成員，其要求
    選派公司檢查人檢查公司財務及業務帳目等資料，與公司法
    第245 條保護少數股東權之規範意旨不符云云，即非可採。
  (三)再者，相對人聲請選任檢查人，係本於股東共益權之行使，
    並未於短期間內重複、多次為之，難認有何濫用情事，且檢
    查人之選派，僅係公司帳目、財產之稽核，公司如依法定程
    序建立健全之財務制度，通常情形本不致因檢查人之稽核而
    受影響，抗告人復未舉證公司正常營運將因檢查人之選派及
    行使職權而生如何影響之具體情事，其認相對人本件聲請係
    濫用權利云云，亦不足取。
  (四)又公司法第245條第1項規定檢查人之檢查範圍為「公司業務
    帳目及財產情形」，並未設有其他限制，且檢查人之權限僅
    在將其檢查之結果報告選任之法院，而檢查之範圍，事涉專
    業，應由檢查人依實際檢查情形之必要性，本諸專業之確信
    ，在法院之監督下自行裁量為之，自不應由法院預先設限，
    若檢查人有違法或濫權情形，抗告人亦得另謀救濟，是抗告
    人辯稱相對人聲請檢查之範圍不明，難以執行云云，亦非有
    理。
  (五)綜上，抗告人指摘原裁定不當，求予廢棄，均無理由，應予
    駁回。
五據上論結，本件抗告為無理由。依非訟事件法第21條第2 項、
  第24條第1項、第46條，民事訴訟法第495條之1第1 項、第449
  條第1項、第78條，裁定如主文。
中    華    民    國    97    年    10    月    31    日
                  民事第六庭審判長法  官  劉坤典
                                  法  官  黃柄縉
                                  法  官  陳婷玉
以上正本係照原本作成。
本裁定除以適用法規顯有錯誤為理由，並經本院許可外，不得再
抗告。如提起再抗告，應於收受後10日內委任律師為訴訟代理人
向本院提出再抗告狀。並繳納再抗告費新台幣1,000元。
中    華    民    國    97    年    10    月    31    日
                                  書記官  曾靖雯


司法院資訊處製作；財團法人民間司法改革基金會備份。
